【裁判字號】    97,財管,4
【裁判日期】    970922
【裁判案由】    選任遺產管理人
【裁判全文】
臺灣臺東地方法院民事裁定               97年度財管字第4號
聲  請  人  合作金庫商業銀行股份有限公司
法定代理人  丙○○
代  理  人  甲○○
上列聲請人聲請選任被繼承人乙○○遺產管理人事件，本院裁定
如下：
    主  文
選任財政部國有財產局臺灣北區辦事處臺東分處為被繼承人乙○
○（男、民國五十六年十月二十五日出生，身分證統一編號：Ｚ
000000000號，民國九十六年四月九日死亡，生前最後
住所：臺東縣臺東市○○里○鄰○○路六十四號）之遺產管理人
。
准對被繼承人乙○○之繼承人為承認繼承之公示催告。
聲請人應於本裁定送達後貳拾日內將本裁定登載公報、新聞紙或
其他相類之傳播工具壹日。
被繼承人乙○○之大陸地區以外之繼承人，應自前項公示催告最
後登載新聞紙之日起壹年內承認繼承，上述期限屆滿，無繼承人
承認繼承時，被繼承人乙○○之遺產，於清償債權，並交付遺贈
物後，如有賸餘即歸屬國庫。
聲請程序費用新臺幣壹仟元由被繼承人乙○○之遺產負擔。
    理  由
一、按繼承開始時，繼承人之有無不明者，由親屬會議於一個月
    內選定遺產管理人，並將繼承開始及選定遺產管理人之事由
    ，向法院報明；無親屬會議或親屬會議未於前條所定期限內
    選定遺產管理人者，利害關係人或檢察官，得聲請法院選任
    遺產管理人，並由法院依前項規定為公示催告，民法第1177
    條、第1178條第2項分別定有明文。
二、本件聲請意旨略以：被繼承人乙○○邀其前妻丁○○為連帶
    保證人，於民國93年11月26日向聲請人借款新台幣（下同）
    220 萬元，約定債務人應以本息攤還方式按月償還聲請人，
    遲延履行時，即喪失期限利益，視為債務全部到期，並以其
    名下坐落門牌號碼臺東縣臺東市○○路64號房屋及基地為聲
    請人設定最高限額抵押權264 萬元。詎料，被繼承人乙○○
    於96年6 月26日起即未依約付款，經查始知被繼承人乙○○
    已於96年4月9日亡故，依民法第1147條之規定，繼承業已開
    始；迄今為止，被繼承人乙○○尚欠本金2,197,907 元及自
    96年6 月26日起之利息、遲延利息與違約金等未償。今被繼
    承人乙○○尚遺有上開房地，惟因第一順位繼承人張程皓等
    人均已依民法第1174條規定聲明拋棄繼承，並經鈞院96年度
    繼字第85號函准予備查在案，且其親屬會議並未於一個月內
    選定遺產管理人，致聲請人對上開遺產無法行使權利，為確
    保聲請人之權利，爰依法聲請准予選任國有財產局為乙○○
    之遺管理人等語。
三、經查，聲請人主張之上開事實，業據其提出借款契約、他項
    權利證明書、抵押權設定契約書及其他約定事項影本、被繼
    承人之除戶戶籍謄本、戶籍謄本、本院97年1 月25日東院和
    民孝97家聲36字第第0970002367號函、96年度促字第8187號
    支付命令及確定證明書、土地及建物登記第二類謄本等件為
    證。並經本院依職權調閱本院96年度繼字第85號號拋棄繼承
    案卷查核屬實，堪信聲請人之主張為真實。被繼承人乙○○
    之第一順位繼承人皆聲明拋棄繼承權，其父母、長兄、外祖
    父母已死亡，其祖父母生死不明，且未選定遺產管理人，而
    聲請人為被繼承人之債權人，則其以利害關係人之身分聲請
    選任被繼承人乙○○之遺產管理人，核與上開規定並無不合
    ，應予准許。
四、按公示催告期限屆滿，無繼承人承認繼承時，其遺產於清償
    債權，並交付遺贈物後，如有剩餘，歸屬國庫；又按非公用
    國有財產以財政部國有財產局為管理機關，民法第1185條、
    國有財產法第12條分別定有明文。查本件被繼承人乙○○之
    第一順位繼承人皆已拋棄繼承權，有無其他繼承人不明，且
    未選定遺產管理人，足徵被繼承人親屬對被繼承人遺產之處
    置已漠不關心，參以被繼承人乙○○之遺產，倘於無人承認
    繼承時，將於清償債權，交付遺贈物後，歸屬國庫，是為使
    被繼承人乙○○遺產之處置順利進行，並考量遺產管理之專
    業性與公平性，本院認選任財政部國有財產局臺灣北區辦事
    處臺東分處為被繼承人乙○○之遺產管理人為適當，並依法
    為承認繼承之公示催告。
五、依非訟事件法第24條第1項、第157條，裁定如主文。
中    華    民    國    97    年    9     月    22    日
                  民事庭法  官  蔡玉雪
以上正本係照原本作成。
如對本裁定抗告須於裁定送達後10日內向本院提出抗告狀，並應
繳納抗告費新臺幣1000元。
中    華    民    國    97    年    9     月    22    日
                        書記官  洪月甚


司法院資訊處製作；財團法人民間司法改革基金會備份。
